臺灣臺北地方法院民事判決　　　　　　 99年度保險字第115號
原　　　告　詹秀嬌
被　　　告　新安東京海上產物保險股份有限公司
法定代理人　黃文成
訴訟代理人　蔡炳光
　　　　　　何武翰
被　　　告　歐斯達複合餐飲即林.
上列當事人間給付保險金事件，經本院於民國100 年6 月7 日言
詞辯論終結，判決如下：
    主  文
被告歐斯達複合餐飲即林晏渝應給付原告新臺幣壹佰壹拾貳萬柒
仟玖佰肆拾元，及自民國一百年一月八日起至清償日止，按年
息百分之五計算之利息。
原告其餘之訴均駁回。
訴訟費用由被告歐斯達複合餐飲即林晏渝負擔二分之一，餘由原
告負擔。
    事實及理由
壹、程序部分
一按訴狀送達後，原告不得將原訴變更或追加他訴，但請求之基
  礎事實同一，或不甚礙被告之防禦及訴訟之終結者，不在此限
  ，民事訴訟法第255 條第1 項第3 、7 款定有明文。查原告起
  訴時係依侵權行為請求被告新安東京海上產物保險股份有限公
  司（下稱新安公司）賠償新臺幣（下同）126 萬4,237 元，嗣
  於民國99年12月29日具狀追加歐斯達複合餐飲即林晏渝（下稱
  歐斯達餐飲）為被告，並更正訴之聲明為，請求被告連帶給付
  126 萬4,237 元，二項聲明之爭點均在被告是否應負侵權行為
  責任，基礎事實均屬同一，訴訟資料及證據亦均共通，宜於同
  一訴訟程序解決，本院認不甚礙被告之防禦及訴訟之終結，基
  於訴訟經濟之考量，應予准許。
二被告歐斯達餐飲經合法通知未於最後言詞辯論期日到場，核無
  民事訴訟法第386 條各款所列情形，爰依原告之聲請，由其一
  造辯論而為判決。
貳、實體部分
一原告起訴主張：被告歐斯達餐飲於96年1 月30日向被告新安公
  司投保公共責任意外保險，保險期間自95年11月3 日至96年11
  月3 日止，保單號碼：17000 字第00095PL001085 號（下稱系
  爭保險契約）。嗣訴外人即被告歐斯達餐飲之廚師黃欣原95年
  12月17日凌晨2 點30分左右，在歐斯達餐飲店內廚房使用瓦斯
  爐油炸食物，原應確實將瓦斯爐火關閉，且依當時情形並無不
  能注意情形，竟疏未注意，未將瓦斯爐火關閉即逕行離開廚房
  ，至店門前觀看他人吵架，以致引燃上方排油煙機管內之殘油
  ，隨即火燒廚房天花板，致花蓮縣花蓮市○○路81號房屋燒燬
  ，並迅速漫延燒燬隔鄰原告所有之花蓮縣花蓮市○○路427 、
  429 、431 、433 、435 號等房屋及屋內裝潢設備（下稱系爭
  火災）。原告因而訴請黃欣原負損害賠償責任，經臺灣花蓮地
  方法院以96年度重訴字第45號民事判決，判命黃欣原給付新臺
  幣（下同）112 萬7,943 元，及自96年11月30日起至清償日止
  ，按年息5%計算之利息，黃欣原不服，提起上訴，經臺灣高等
  法院花蓮分院以98年度上易字第41號民事判決駁回上訴確定（
  下稱系爭民事判決）。被告新安公司為保險公司，應依民法第
  184 條、第185 條規定對黃欣原之侵權行為負損害賠償之責，
  而被告歐斯達餐飲為黃欣原之僱用人，亦應依民法第184 條、
  第188 條規定負侵權行為損害賠償責任。爰依上開侵權行為之
  法律關係，請求被告連帶給付原告上開民事判決認定之賠償金
  額112 萬7,943 元，及自96年11月30日起至99年4 月27日止之
  利息13萬6,294 元（1,127,943 元×5%×2 年又5 月），合計
  126 萬4,237 元等語。並聲明：被告應連帶給付原告126 萬
  4,237 元，及自支付命令聲請狀繕本送達翌日起至清償日止，
  按年息5%計算之利息。
二被告方面
(一)被告新安公司則以：原告並非系爭保險契約之當事人，基於債
  之相對性，自不得請求被告新安公司給付保險金等語，資為抗
  辯。
(二)被告歐斯達餐飲雖未於最後言詞辯論期日到場，亦未具狀表示
  意見，惟到庭以：對侵權行為事實不爭執，但對損害額之計算
  有意見等語，資為抗辯。
(三)均答辯聲明：原告之訴駁回。
三黃欣原於95年12月17日凌晨2 點30分左右，在歐斯達餐飲店內
  廚房使用瓦斯爐油炸食物，原應確實將瓦斯爐火關閉，且依當
  時情形並無不能注意情形，竟疏未注意，未將瓦斯爐火關閉即
  逕行離開廚房，至店門前觀看他人吵架，以致引燃上方排油煙
  機管內之殘油，隨即火燒廚房天花板，致花蓮縣花蓮市○○路
  81號房屋燒燬，並迅速漫延燒燬隔鄰原告所有之花蓮縣花蓮市
  ○○路427 、429 、431 、433 、435 號等房屋及屋內裝潢設
  備（即系爭火災），原告因而訴請黃欣原負損害賠償責任，經
  系爭民事判決判命黃欣原應給付原告112 萬7,943 元，及自96
  年11月30日起至清償日止，按年息5%計算之利息等情，有上開
  案號判決書、確定證明書等在卷可憑（見本院卷第23-1至31頁
  ），且為兩造不爭執，堪予認定。據此，黃欣原就系爭火災之
  發生應負完全過失責任，且其過失與原告所受損害間有相當因
  果關係，應負侵權行為損害賠償之責，而被告歐斯達餐飲為黃
  欣原之僱用人，亦為兩造所不爭，則原告主張被告歐斯達餐飲
  應與黃欣原連帶負侵權行為損害賠償責任，堪予採信。又原告
  因系爭火災受有112 萬7,943 元損害之事實，業據系爭民事判
  決認定在案，是原告請求被告歐斯達餐飲給付112 萬7,943 元
  ，為有理由，應予准許。被告歐斯達餐飲雖到庭就本件損害額
  之計算表示爭執之意，惟經本院調取系爭民事判決卷宗，通知
  被告歐斯達餐飲到院閱卷，被告歐斯達餐飲不僅未到院閱覽卷
  宗，亦未具狀說明就損害額如何爭執，本院自得以系爭民事判
  決認定之數額為依據，附此說明。
四按給付無確定期限者，債務人於債權人得請求給付時，經其催
  告而未為給付，自受催告時起，負遲延責任。遲延之債務，以
  支付金錢為標的者，債權人得請求依法定利率計算之遲延利息
  ，民法第229 條第2 項前段、第233 條第1 項前段分別定有明
  文。所謂無確定期限，指未定期限及雖定有期限而其屆至之時
  期不確定二種情形，前者稱不定期債務，後者稱不確定期限之
  債務。本件被告歐斯達餐飲對原告固負有112 萬7,943 元侵權
  行為損害賠償債務，惟於原告未對之催告、請求之前，尚不發
  生遲延責任。本件原告於99年12月29日具狀對被告歐斯達餐飲
  追加起訴，該追加起訴狀繕本於100 年1 月7 日送達，被告歐
  斯達餐飲應自追加起訴狀繕本送達翌日起負遲延責任，原告就
  此部分遲延利息之請求，即屬有據，應予准許。至其請求被告
  歐斯達餐飲給付自96年11月30日起至99年4 月27日止之遲延利
  息13萬6,294 元部分，為無理由，應予駁回。
五原告於96年1 月30日向被告新安公司投保公共意外責任保險，
  保險金額200 萬元，保險期間自95年11月3 日起至96年11月3
  日止，保單號碼：17000 字第95PL001085號（即系爭保險契約
  ），有系爭保險單可證（見本院卷第65頁），且為兩造不爭執
  ，固堪認定。惟本件侵權行為人僅黃欣原一人，被告新安公司
  就系爭火災之發生並無故意、過失，自難認被告新安公司為共
  同侵權行為人，是原告主張被告應與黃欣原連帶負侵權行為損
  害賠償責任，顯無理由，應予駁回。
六綜上而論，原告本於侵權行為之法則，請求被告歐斯達餐飲給
  付112 萬7,943 元，及自追加起訴狀繕本送達翌日起（即100
  年1 月8 日）至清償日止，按年息5%計算之利息，為有理由，
  應予准許，逾此部分請求，則為無理由，應予駁回。又原告本
  於侵權行為之法則，請求被告新安公司與被告歐斯達餐飲連帶
  給付126 萬4,237 元部分，亦無理由，應予駁回。
七本件事證已臻明確，其餘爭點及兩造其餘攻擊防禦方法，未予
  援用之證據，經本院斟酌後，認均不足以影響本判決之結果，
  自無逐一詳予論駁之必要，附此敘明。
八訴訟費用負擔之依據：民事訴訟法第79條。
中    華    民    國   100    年    6     月    30    日
                  民事第六庭    法  官  邱蓮華
以上正本係照原本作成。
如對本判決上訴，須於判決送達後20日內向本院提出上訴狀。如
委任律師提起上訴者，應一併繳納上訴審裁判費。
中    華    民    國   100    年    6     月    30    日
                                書記官  黃曼琳